【裁判字號】    98,消債抗,308
【裁判日期】    981130
【裁判案由】    更生事件
【裁判全文】
臺灣板橋地方法院民事裁定           98年度消債抗字第308號
抗  告  人  甲○○
代  理  人  黃俊六律師
上列抗告人因消費者債務清理事件聲請更生，對於中華民國98年
10月7日本院98年度消債更字第504號裁定提起抗告，本院管轄非
訟事件第二審程序之合議庭裁定如下：
    主  文
抗告駁回。
抗告費用新臺幣壹仟元由抗告人負擔。
    理  由
一、本件抗告意旨略以：抗告人於民國98年5 月27日發生交通事
    故（系爭車禍），致抗告人計程車及第三人林孝忠之機車損
    害，抗告人賠償林孝忠機車修理費用為新臺幣（下同）8,00
    0 元，惟該賠償事實，漏未在原審更生聲請時陳報，故於抗
    告併予補具其收據，以佐遲繳債務協商款項而致毀諾之原因
    。另因聲請人所駕駛事故發生當時駕駛之車號726－NE 號計
    程車車齡已4 年，屬老舊計程車，時常發生拋錨狀況，於98
    年6月1日檢查後發現該車輛之「變速箱」故障，維修費為25
    ,000元；未料，維修後車況仍未好轉，又據修車廠告知該車
    所有「電路系統」出現問題，修理費用約需7、8萬元，為長
    久之計，故於同年月11日汰換舊車，以原車輛抵繳自備款，
    購入車號251－B6 號小客車，並以貸款方式分期繳納。抗告
    人汰換新車，實係為提高工作效能，是以98年6 月間，抗告
    人額外支出超過預算，實非抗告人所能預料，致該月份遲繳
    協商款項數日，竟遭銀行解除緩款協議書。原裁定認以「抗
    告人遲延繳納協商款項而毀諾，而有不可歸責於己之事由，
    難信為真實」，予以駁回抗告人聲請，顯非妥適，爰依法請
    求廢棄原裁定，准抗告人更生等情。
二、按債務人對於金融機構因消費借貸、自用住宅借款、信用卡
    或現金卡契約而負債務，在聲請更生或清算前，應提出債權
    人清冊，以書面向最大債權金融機構請求協商債務清償方案
    並表明共同協商之意旨，消費者債務清理條例（下稱本條例
    ）第151條第1項定有明文。次按債務人與金融機構協商成立
    者，不得聲請更生或清算，但因不可歸責於己之事由，致履
    行顯有重大困難者，不在此限；本條例施行前，債務人依金
    融主管機關協調成立之中華民國銀行公會會員辦理消費金融
    案件無擔保債務協商機制與金融機構成立之協商，準用前項
    之規定，本條例第151條第5項、第6 項亦分別有明文可參。
    按前開法律規定之「但因不可歸責於己之事由，致履行顯有
    重大困難者，不在此限」，其立法意旨係基於債務清償方案
    成立後，應由債務人誠實遵守信用履行協商還款條件，惟於
    例外情形下發生情事變更，在清償期間收入或收益不如預期
    ，致該方案履行困難甚或履行不能，因不可歸責於己之事由
    ，始能聲請更生或清算。又所謂不可歸責於己之事由，係指
    出於非己身所能控制之自然力或其他人為事由，具有猝然性
    而不能預知，非人力所能參與或所能阻止，而陷於不能履行
    承諾償還自己之債務者而言，例如：債務人於履行清償期間
    遭逢重大意外災害，如車禍、火災、或罹患重大不治之惡疾
    而喪失工作能力。債務人負擔家計生活之職業工作，突然非
    自願性失業，而可預見的、持續性的無法就業謀生。因遭逢
    不可抗力之天然災害，如地震、颱風、水災而因其損害甚鉅
    致無力清償等情事。
三、抗告人前於97年8 月間參加中華民國銀行公會會員辦理消費
    金融案件無擔保債務協商機制，與最大債權金融機構元大商
    業銀行股份有限公司（下稱元大銀行）達成協商，約定自97
    年9 月10日起，分102 期，每月繳納10,217元，年利率2%。
    抗告人於98年6 月間即毀諾，元大銀行於原審向本院陳報明
    確，有該行98年8 月26日民事陳報狀在卷可稽。是抗告人向
    本院聲請更生，自須審究其是否有「不可歸責於己事由致履
    行顯有重大困難」之情事。經查：
（一）抗告人每月平均收入約為45,000元，有聲請人陳報財產及
      收入狀況說明書附於原審卷可稽。扣除油資後，聲請人自
      陳96年6月起至98年6月止，每月收入約30,000元，足見其
      協商成立前、後之收入甚為穩定。再參以抗告人於協商成
      立後自97年9月起迄98年5月間止，均能依上開協商結果履
      行8 期（參原審卷第85頁，元大銀行所提抗告人前置協商
      清償明細），顯有依原協商條件履行之能力甚明。
（二）抗告人雖主張於98年5 月27日發生系爭車禍，致抗告人計
      程車及第三人林孝忠之機車損害，抗告人賠償林孝忠修理
      費用為8,000元及維修抗告人車號726－NE號計程車之「變
      速箱」費用25,000元，又主張該車輛車齡達4 年，因屬老
      舊常有拋錨現象，故於同年6 月11日汰舊以該車為自備款
      再分期購入車號251－B6 號小客車，故該期無法按時繳付
      協商款項收據。惟查，據元大銀行陳稱，抗告人於98年4
      月起，即未依協商內容，清償當期款項，98年4 月份協商
      金額，遲至5月4日方為繳付（原審卷第85頁，抗告人所提
      前置協商清償明細、本院辦理民事電話查詢登記表等件附
      卷可稽）。是以抗告人未能按時繳付協商金額，實非抗告
      人主張嗣後發生於98年5月27日之交通事故所致。
（三）又抗告人就車禍所致6 月額外支出無法按時履行協商款項
      ，提出支付第三人機車修理費8,000 元、變速箱修理費25
      ,000元，係以訴外人萬安中古機車材料行之估價單據、志
      信輪胎行之維修單為證，惟原審曾就系爭車禍函詢臺北市
      政府警察局士林分局，由該分局於98年8 月11日函復原審
      檢附系爭車禍相關資料，可知系爭車禍係因抗告人疏未變
      換左轉指示燈所致，且抗告人之汽車於系爭車禍僅車體右
      側後門處有擦痕，故抗告人所提98年6月1日之維修項目「
      變速箱」費用25,000元，實難認與系爭車禍有關。且抗告
      人所補具未能按時清償協商款項之理由，係因支付第三人
      修理費，惟就抗告人所提單據，係於98年10月15日由萬安
      中古機車材料行出具之估價單，無法說明毀諾當時確有支
      付該筆費用，故上開費用與抗告人主張因車禍而致毀諾間
      ，顯難認有因果關聯。另就抗告人主張毀諾當月因汰換老
      舊計程車，購入新車，故於98年6 月間額外支出已逾預算
      ，方致該月份遲繳協商還款，惟抗告人原有之車號726 －
      NE號之計程車係94年出產，按一般常理，車齡方屆4 年，
      難謂有老舊汰換之必要，況原審曾依職權查閱抗告人主張
      汰舊之汽車車籍資料，得知目前汽車所有人係元大計程車
      行，若有時常拋錨情事，何以經營計程車為業之交易相對
      人仍願換購抵償自備款，故抗告人主張有不可歸責於己之
      事由致履行顯有重大困難，顯非可採。原裁定即以此為判
      斷，當無錯誤可言。
（四）縱抗告人所主張為真實，系爭車禍發生確有導致抗告人當
      月費用增加，乃不可歸責事由，惟其僅係因一時短期狀況
      ，應透過申請延緩繳款之方式解決，是亦難認抗告人將來
      履行協商有何重大困難之處。抗告人既已負債而有債務清
      理之必要，自當刻苦生活優先償債。況目前銀行公會就有
      繳款困難之債務協商持續履約之債務人，提供變更債務協
      商協議書方案，該方案依據債務人實際收入情形協談可負
      擔之還款條件，最優惠方案採180 期零利率之還款方式，
      期能使之再進行協商。故聲請人縱因暫時性之超額支出而
      有履行債務上之困難，自得再向最大無擔保債權銀行申請
      協商，以謀求適當之履行條件，附此敘明。
四、綜上，抗告人主張其毀諾係因不可歸責於己之事由所致，尚
    難採信，抗告人復未提出其他證據證明有何不可歸責於己之
    事由，致履行原協議內容有重大困難情事，是本件更生之聲
    請，即與本條例第151條第5項但書規定之要件不符。原裁定
    駁回抗告人更生之聲請，於法並無違誤。抗告意旨指摘原裁
    定為不當，求予廢棄云云，為無理由，應予駁回。
五、據上論結，本件抗告為無理由，依本條例第11條第2 項、第
    15條，民事訴訟法第495條之1第1項、第449條第1 項、第95
    條、第78條，裁定如主文。
中    華    民    國    98    年    11    月    30    日
                  民事第二庭    審判長法官  陳麗玲
                                      法官  連育群
                                      法官  鍾啟煌
以上正本證明與原本相符
本裁定不得再抗告
中    華    民    國    98    年    11    月    30    日
                                    書記官  張國仁


司法院資訊處製作；財團法人民間司法改革基金會備份。
